臺灣桃園地方法院刑事判決　　　　　　　94年度訴字第1428號
公　訴　人　台灣桃園地方法院檢察署檢察官
被　　　告　庚○○
選任辯護人　廖克明律師
被　　　告　丁○○
　　　　　　戊○○
上二人共同
選任辯護人　紀亙彥律師
　　　　　　鈕則慧律師
被　　　告　己○○
　　　　　　丙○○
上二人共同
選任辯護人　陳萬發律師
上列被告因貪污等案件，經檢察官提起公訴（93年度偵字第1305
8 號），被告庚○○、丁○○、己○○、戊○○、丙○○於本院
審理中為有罪之陳述，檢察官聲請改依協商程序而為判決，本院
判決如下：
    主  文
庚○○共同不具依據法令從事公務之人員，亦非受公務機關委託
承辦公務之人之身分，對於依據法令從事公務之人員，關於違背
職務之行為，交付賄賂，處有期徒刑陸月，褫奪公權壹年，緩刑
貳年。
戊○○共同不具依據法令從事公務之人員，亦非受公務機關委託
承辦公務之人之身分，對於依據法令從事公務之人員，關於違背
職務之行為，交付賄賂，有期徒刑拾月，褫奪公權壹年，緩刑貳
年。
丁○○、己○○、丙○○共同不具依據法令從事公務之人員，亦
非受公務機關委託承辦公務之人之身分，對於依據法令從事公務
之人員，關於違背職務之行為，交付賄賂，各處有期徒刑壹年肆
月，均褫奪公權貳年，緩刑貳年。
    事實及理由
一、犯罪事實：
    (一)甲○○自民國89年間，擔任交通部民用航空局（以下簡稱
      民航局）場站組科長，兼任統一發包中心執行秘書，負責
      民航局各單位發包金額新臺幣（下同）5,000 萬元以上營
      繕工程之發包業務（包括上網公告、販賣圖說及主持開標
      等），係依據法令從事公務之人員；91年間民航局中正國
      際航空站（即中正國際機場，現已更名為桃園機場）之「
      更新第一航廈一樓出、入境大廳天花板及照明工程（第一
      、二期）」（下稱天花板及照明工程）、「第一航廈一樓
      出、入境大廳自動灑水及排煙系統增設工程」（下稱消防
      及水電工程）、「第一航站大廈組合式空調箱風管汰換工
      程」（下稱空調工程）之工程欲進行招標，由民航局副局
      長黃錫榮召集張憲安、張明誠、彭楚平、王雲峰、辛一、
      陳慧雯等人成立底價評審小組，核定上開工程底價為2 億
      2 千7 百萬元，並由甲○○負責主持上開工程公開招標程
      序。
    (二)庚○○係「漳發工程有限公司」（下稱漳發公司）之負責
      人，有意承包前述工程，遂邀集開設「立城營造股份有限
      公司」（下稱立城公司）之總經理丁○○負責天花板及照
      明工程，另介紹開設「貿立技術工程股份有限公司」（下
      稱貿立公司）之負責人己○○負責空調工程，己○○再介
      紹開設「淨臺工程有限公司」（下稱淨臺公司）之負責人
      戊○○、「淯璽實業企業股份有限公司」（下稱淯璽公司
      ）之負責人丙○○兩家廠商分別負責消防、水電工程，由
      前述四家公司組成聯合承攬團隊，並以立城公司為投標代
      表廠商進行投標。
    (三)前開標案由甲○○擔任開標主持人，分別於91年5 月10日
      上午9 時30分、同年月31日上午9 時30分、同年6 月12日
      下午2 時30分、同年7 月1 日上午9 時30分在臺北市○○○路34 0之10號之松山機場第二航廈階梯教室進行公開招
      標程序，丁○○、庚○○則代表立城公司到場進行投開標
      程序；第一次之開標因投標廠商僅立城公司1 家參與投標
      ，因投標廠商未達三家而流標，第二次之開標僅有立城公
      司1 家參與投標，且該廠商不符招標廠商規定而廢標，因
      該2 次未開價格標，甲○○於流標、廢標後即將未經開封
      之底價封交還底價評審小組幹事陳慧雯保管；第三次進行
      公開招標時，有立城公司及潤安機電工程股份有限公司進
      行投標，惟渠等提出之投標金額分別為258,500,000 元、
      241,00 0,000元，均高於底價，因潤安公司同意減價，甲○○遂將底價封開封檢視知悉上開工程之底價，潤安公司
      提出之238, 700,000標價仍高於底價，立城公司及潤安公
      司則同意進行比減價格，立城公司則提出228,850,000 元
      ，潤安公司則表示不能再減，因高於底價，立城公司遂再
      提出228,800,000 元，並表明不能再減，經審標結果，立
      城公司比減價格後之標價高於底標，無得為決標對象之廠
      商，甲○○當場宣布廢標。
    (四)戊○○常至綽號「金童」、法號「釋天欽」之乙○○位於
      臺北市○○路○ 段45號10樓所開設之精舍禮佛，並獲乙○○告知認識許多工程界之人士，且立城公司經2 次投標均
      高於底價而流標失利後，戊○○則向庚○○、丁○○、己○○、丙○○表示自己認識乙○○，能透過關係順利標得
      前開工程，渠等並非依據法令從事公務之人，共同基於對
      於依據法令從事公務之人員，關於違背職務之行為，期約
      及交付賄賂之犯意聯絡，推由戊○○及曾參與第2 次投標
      開標之庚○○於第2 次開標日至第3 次開標前之同年6 月
      初之某日，透過乙○○安排與甲○○在臺北市○○街114
      號1 樓之「吉祥草茶藝館」結識，並經庚○○確認甲○○
      確為本案工程之開標主持人。嗣後，立城公司於91年6 月
      12日參與上開工程第三次公開招標程序，經數度減價後，
      仍因出價高於底價而無法順利得標，戊○○則與乙○○聯
      繫，希能順利標得上開工程，由乙○○約甲○○與戊○○
      、庚○○於同年月18日晚間，在吉祥草茶藝館會面；甲○○經乙○○要約上開會面時得知，戊○○、庚○○等人欲
      求順利得標工程，甲○○明知依政府採購法第34條第2 項
      規定，機關辦理招標不得於開標前洩漏底價，且此係屬於
      關於中華民國國防以外應秘密之消息，竟於乙○○要約時
      ，共同基於公務員對於違背職務之行為，行求賄賂及洩漏
      關於中華民國國防以外應秘密之消息之犯意聯絡，將該次
      開標得知應保守秘密之工程底價洩漏與乙○○知悉，同意
      戊○○、庚○○等人以工程得標金額之百分之三為渠等獲
      知底價之代價，推由乙○○與戊○○、庚○○2 人交涉。
      甲○○、乙○○謀議既定，2 人與庚○○、戊○○及不知
      情之黃金返等人再度於同年月18日晚間，在吉祥草茶藝館
      會面，戊○○、庚○○2 人即向乙○○表明希望甲○○能
      幫忙標得前開工程，甲○○表示：一切由其師父即乙○○
      處理等語，乙○○則向戊○○、庚○○2 人表示須以工程
      總價百分之三作為代價，但為戊○○、庚○○2 人以不敷
      成本利潤拒絕，提出以工程總價百分之一作為代價之建議
      ，甲○○則表示應以工程總價百分之一點五計算賄款，對
      於長官比較好交代等語，惟仍為戊○○、庚○○2 人以金
      額過高為由拒絕，當日雙方未達共識而各自離去；嗣後甲○○與乙○○私下同意戊○○、庚○○等人以百分之一為
      獲知底價之代價後，由乙○○主動與戊○○聯絡，約定於
      同年月28日晚間於「吉祥草茶藝館」會面，當日雙方同意
      以工程款百分之一作為賄款，乙○○即依據甲○○事先告
      知之工程底價在紙條上書寫「000000000 」之數字，並經
      甲○○當場點頭表示認可，使庚○○、戊○○二人得據以
      決定投標金額。
    (五)庚○○、戊○○認乙○○提出之「000000000 」之數字係
      底價金額，遂於翌（29）日，與丁○○、己○○、丙○○
      約集在貿立公司，討論投標金額及應給付甲○○、乙○○
      之賄款分配，戊○○告訴丁○○、己○○、丙○○等人，
      甲○○同意渠等以該工程總價款百分之一做為回扣款後，
      戊○○即依據乙○○提供之該工程投標價格為「00000000
      0 」元為預定投標金額，由丙○○依渠等4 家公司之原本
      預算229,500,00 0元（工程細項分別為消防38,700,000元
      ，空調70,300,000元，建築72,000,000元，機電48,500,0
      00元之總和），先以預定投標金額「000000000 」元除以
      4 家公司原本之預算金額「000000000 」元所得的商數為
      0.9864，並將原本預算金額的每個工程細項分別乘上0.98
      64，所得到的金額分別為消防38,173,680元，空調69,343
      ,920 元 ，建築71,020,800元，機電47,840,400元，總金
      額為226,378,800 元，該金額百分之99的金額為224,115,
      011 元，百分之1 金額的回扣款為2, 263,789元，最後被
      告戊○○核算出該工程之最後投標金額為226,300,000 元
      ，4 家廠商各可分配之合理工程款為：淯璽公司為47,820
      ,000 元 ，所佔工程款比例為百分之21.131 2，淨臺公司
      為38,160,000元，所佔工程款比例為百分之16.8 626，立
      城公司為71,000,000元，所佔工程款比例為百分之31.374
      3 ，貿立公司為69,320,000元，所佔工程款比例為百分30
      .6319 ，前開各工程款之總和即為「000000000 」元之投
      標金額，渠等即依上開核算結果，由丙○○在「貿立技術
      工程股份有限公司估價單」上登載該工程: 「原本預算『
      00 0000000』、預定投標『000000000 』、調降0.9864消
      防00 00000 0X0.9864=00000000；空調；00000000X0.986
      4=0000 00 00；建築；00000000X0.9864=00000000；機電
      ；000000 00X0.9864= 00000000，總和為00000000 0」之
      內容記載為「協議書」，並由己○○將上開所登載之內容
      影印分發予在場之人，就相關投標金額及工程回扣款進行
      討論，丙○○則以淯璽公司4,782 萬元之工程款除以1.05
      計算出之金額為4, 555萬元（即扣除稅款後之款項），再
      以該金額乘以百分之1 ，核算出淯璽公司所應支付之百分
      之1 回扣款為455,500 元；己○○則係以69,320,000元（
      含稅）的百分之1 計算出貿立公司應支付的回扣款為693,
      200 元；戊○○則係以淨臺公司38,160,000元之工程款除
      以1.05計算出之金額為36,342 ,800 元（即扣除稅款後之
      款項，再以該金額乘以百分之1 ，核算出淨臺公司所應支
      付之百分之1 回扣款為363,428 元；己○○則係以69,320
      ,000 元 （含稅）的百分之1 計算出，丁○○則以71,000
      ,000 元 （含稅）的百分之1 計算出立城公司應支付的回
      扣款為710,000 元，嗣立城公司於91年7 月1 日第四次公
      開招標時，以226,300,00 0元進行投標，因低於底價，遂
      依政府採購法第52條第1 項第1 款決標而順利得標。
    (六)庚○○、丁○○、己○○、戊○○、丙○○等人於上開工
      程順利得標後，共同基於交付賄賂之犯意聯絡，先由戊○○於91年11月8 日自淨臺公司設在彰化銀行大直分行之乙
      存帳戶內，提領約定之賄款363,428 元，至乙○○位於臺
      北市○○路○ 段45號10樓之佛堂，甲○○、乙○○復共同
      基於收受賄賂之犯意聯絡，由乙○○出面親自收受；己○○則於91年11月19日自貿立公司設在臺北國際商業銀行永
      春分行之帳戶（帳號：0000000000000 號）匯款693,200
      元至立城公司於第一商業銀行民生分行開立之0000000000
      0 號帳戶後，同日丁○○再利用不知情之妻即許黃麗鈴自
      立城公司上開第一商業銀行民生分行之帳戶提領1,403,20
      0 元（包括立城公司應負擔之710,000 元匯款及貿立公司
      匯入之693,200 元），並裝置於一牛皮紙袋內，丙○○則
      簽發以淯璽公司為發票人之B0000000，票面金額：455,50
      0 元、到期日：92年3 月25日之支票1 紙，由丙○○駕車
      搭載戊○○、許黃麗鈴，至乙○○上開佛堂處，丙○○、
      許黃麗鈴分別將上開支票、牛皮紙袋交予戊○○，經戊○○與乙○○聯繫後，乙○○則指示不知情之弟子黃金返下
      樓自戊○○收受淯璽公司上開支票及裝有1,403,200 元牛
      皮紙袋後轉交予乙○○；嗣於92年4 月1 日，乙○○將上
      開淯璽公司簽發之支票1 紙交由戊○○代為兌現，戊○○
      於同年月7 日兌現後即將現金款項送交乙○○。本案經庚○○向法務部調查局桃園縣調查站告發並經檢察官指揮偵
      查，經法務部調查局桃園縣調查站人員於93年8 月17日持
      臺灣桃園地方法院核發之936 年度聲搜字第704 號搜索票
      ，分別至台北市○○○路○ 段140 巷11號2 樓之立城公司
      、台北市○○路348 號2 樓之3 之貿立公司、台北市○○
      區○○路2 段109 巷6 弄2 號2 樓之淨臺公司、桃園縣蘆
      竹鄉○○路○ 段176 巷3 號之淯璽公司執行搜索，並扣得
      附表所示之物品，庚○○、丁○○、己○○、戊○○、丙○○分別於檢察官訊問時自白，始查悉上情（甲○○、乙○○部分，由本院另行審結）。
    (七)案經法務部調查局桃園縣調查站移送臺灣桃園地方法院檢
      察署檢察官偵查起訴。
二、證據名稱：
    (一)被告庚○○、丁○○、己○○、戊○○、丙○○之自白。
    (二)證人陳慧雯、許黃麗鈴、蔡秋雄、周淑娟、黃金返、黃蔚
      文之證述。
    (三)淨臺公司彰化銀行帳戶存摺明細、行政院公共工程委員會
      95年10月18日工程企字第09500386820 號函、中正機場工
      程先後四次開標紀錄、立城公司第一銀行帳戶交易明細、
      貿立公司台北國際商銀、周淑娟之華南銀行帳戶交易資料
      、淨臺公司帳冊各1 份，協議書3 份、法務部調查局桃園
      縣調查站搜索扣押筆錄4 份。
    (四)下列物品扣案可佐：
      1.立城營造董事長連城珍91年筆記本1本。
      2.立城營造董事長連城珍92年筆記本1本。
      3.立城營造銀行往來日記表1冊。
      4.立城營造中正航站裝修工程案卷1冊。
      5.中正航站第一航廈天花板及照明工程聯合承攬廠商內部
        會議記錄1 冊。
      6.立城營造代付庚○○中正航站第一航廈天花板及照明工
        程公務員佣金傳票正本及存摺內頁及封面影本2 頁。
      7.貿立技術工程股份有限公司91年11月會計憑證1本。
      8.貿立技術工程股份有限公司91年1 月1 因至91年12月31
        日總帳1 本。
      9.台北國際商業銀行存摺1 本（戶名：貿立技術工程股份
        有限公司）。
      10.貿立技術工程股份有限公司中正機場第一期工程案卷。
      11.J91-091 更新第一航廈一樓出、入境工程卷（一）1 冊
        。
      12.J9 1-091更新第一航廈一樓出、入境工程卷（二）1 冊
        。
      13.J91-091 工程收支明細1 冊。
      14.J91-091工程案雜記1冊。
      15.淨臺工程公司91年度總帳。
      16.淨臺工程公司91年行事曆1冊。
      17.丙○○華南商業銀行支票簿（帳號：000000000000號）
        1 冊。
      18.交通部民用航空局中正國際航空站中維工（91）字第C0
        20-2號契約書正本1 冊。
三、本件經檢察官與被告於審判外達成協商之合意且被告已認罪
    ，其合意內容為：
    (一)被告庚○○願受科刑範圍為有期徒刑6 月，褫奪公權1 年
      ，緩刑2 年。
    (二)被告戊○○願受科刑範圍為有期徒刑10月，褫奪公權1 年
      ，緩刑2 年。
    (三)被告丁○○、己○○、丙○○分別願受科刑範圍為有期徒
      刑1 年4 月，褫奪公權2 年，緩刑2 年。
    經查，上開協商合意並無刑事訴訟法第455 條之4 第1 項所
    列情形之一，檢察官聲請改依協商程序而為判決，本院爰不
    經言詞辯論，於協商合意範圍內為協商判決，合予敘明。
四、應適用之法條：刑事訴訟法、第455 條之4 第2 項、第455
    條之8 ，貪污治罪條例第11條第3 項、第1 項、第4 項、第
    17條，證人保護法第14條第1 項，修正後之刑法第2 條第1
    項前段、第11條、第28條、第74條第1 項第1 款、第37條第
    2 項、第3 項。
五、本判決除有刑事訴訟法第455 條之4 第1 項第1 款、第2 款
    、第4 款、第6 款、第7 款所定情形之一，或違反同條第2
    項規定者外，不得上訴。
本案經檢察官鍾雅蘭到庭執行職務
中　　華　　民　　國　　96　　年　　3 　　月　　20　　日
                  刑事第四庭  審判長法　官　黃斯偉
                                    法  官  蘇昭蓉
                                    法  官  陳心婷
上正本證明與原本無異。
                                    書記官  陳青瑜
中　　華　　民　　國　　96　　年　　3 　　月　　27　　日
附錄論罪科刑法條：
貪污治罪條例第十一條
對於第二條人員，關於違背職務之行為，行求、期約或交付賄賂
或其他不正利益者，處一年以上七年以下有期徒刑，得併科新臺
幣三百萬元以下罰金。
對於外國、大陸地區、香港或澳門之公務員，就跨區貿易、投資
或其他商業活動有關事項，為前項行為者，處五年以下有期徒刑
或科新臺幣一百萬元以下罰金。
不具第二條人員之身分而犯前二項之罪者，亦同。
犯前三項之罪而自首者，免除其刑；在偵查或審判中自白者，減
輕或免除其刑。
在中華民國領域外犯第一項、第二項之罪者，不問犯罪地之法律
有無處罰規定，均依本條例處罰。
